【裁判字號】    97,上訴,5496
【裁判日期】    980624
【裁判案由】    違反槍砲彈藥刀械管制條例
【裁判全文】
臺灣高等法院刑事判決                97年度上訴字第5496號
上  訴  人
即  被  告  甲○○
                    （另案於臺灣新竹監獄執行中）
指定辯護人  本院公設辯護人乙○○
上  訴  人
即  被  告  丙○○
選任辯護人  朱昭勳律師
上列上訴人即被告因違反槍砲彈藥刀械管制條例案件，不服臺灣
新竹地方法院97年度訴字第710號，中華民國97年10月17日第一
審判決（起訴案號：臺灣新竹地方法院檢察署97年度偵字第97號
），提起上訴，本院判決如下：
    主  文
原判決關於甲○○及丙○○部分撤銷。
甲○○、丙○○均無罪。
    理  由
一、公訴意旨略以：被告丁○○（業經原審判處有期徒刑3年4月
    ，併科罰金新臺幣8萬元，並由本院駁回上訴）基於持有具
    有殺傷力之槍枝、子彈之犯意，於民國95年10月間中旬某日
    ，透過網路方式，在新竹市新竹火車站，自真實姓名年籍不
    詳之人處，以新臺幣（下同）5萬元價格購得具有殺傷力之
    92改造手槍1把（含彈匣）、92制式子彈6顆後，未經許可而
    持有之。被告甲○○、丙○○與丁○○共同基於持有上開具
    殺傷力之槍枝、子彈之犯意聯絡，自96年12月21日晚間某時
    許起，共同持有上開具有殺傷力之92改造手槍1把（含彈匣
    ）、92制式子彈6顆，嗣於同日晚間11時30分許，被告丙○○駕駛車號RX-7509自用小客車搭載被告甲○○、丁○○，
    欲至不詳處所藏匿上開具有殺傷力之92改造手槍1把（含彈
    匣）、92制式子彈6顆，行經新竹市○區○○路經國橋南端
    約200公尺處為警查獲，並扣得上開92改造手槍1把（含彈匣
    ）、92制式子彈6顆。因認被告甲○○、丙○○涉犯槍砲彈
    藥刀械管制條例第8條第4項未經許可持有可發射子彈具有殺
    傷力之槍枝、第12條第4項未經許可持有子彈等罪嫌。
二、按犯罪事實應依證據認定之，無證據不得認定犯罪事實；又
    不能證明被告犯罪者，應諭知無罪之判決，刑事訴訟法第15
    4條第2項、第301條第1項分別定有明文。次按認定被告有罪
    之事實，應憑證據，如未能發現相當之證據，或證據不足以
    證明，自不能以推測或擬制之方法，以為裁判之基礎；且認
    定事實所憑之證據，其為訴訟上之證明，須達於通常一般人
    均不致有所懷疑，而得確信其為事實之程度者，始得據為有
    罪之認定，倘其證明尚未達到此一程度而有合理之懷疑存在
    時，尚難為有罪之認定基礎；苟積極證據不足以為不利於被
    告事實之認定，即應為有利於被告之認定，更不必有何有利
    之證據（最高法院30年上字第816號、40年台上字第86號、7
    6年台上字第4986號判例意旨參照）。又刑事訴訟法第161條
    第1項規定：檢察官就被告犯罪事實，應負舉證責任，並指
    出證明之方法。因此，檢察官對於起訴之犯罪事實，應負提
    出證據及說服之實質舉證責任。倘其所提出之證據，不足為
    被告有罪之積極證明，或其指出證明之方法，無從說服法院
    以形成被告有罪之心證，基於無罪推定之原則，自應為被告
    無罪判決之諭知（最高法院92年台上字第128號判例意旨參
    照）。
三、公訴人認被告甲○○、丙○○涉有前揭共同持有槍、彈之犯
    行，無非係以同案被告丁○○之供述、新竹市警察局第二分
    局搜索扣押筆錄、扣押物品目錄表、新竹市警察局第二分局
    於97年3月20日所出具指於本件時地攔查盤檢被告甲○○、
    丙○○及丁○○3人時，發現被告3人深夜無故攜帶刀械，且
    神情慌張，顯有犯罪之虞，經丁○○同意搜索，於前開自用
    小客車內查獲開山刀1支、信號發射器1支及前揭改造手槍1
    支、子彈6顆等證物之竹市警二分偵字第0970005679號函、
    新竹市警察局槍枝初步檢視報告表、內政部警政署刑事警察
    局97年1月31日刑鑑字第0960197131號槍彈鑑定書及扣案之
    92改造手槍1把（含彈匣）、92制式子彈6顆等為其主要依據
    。惟訊據被告丙○○、甲○○均堅詞否認有何共同持有前開
    槍彈之犯行。被告丙○○辯稱：雖在上車之前已知道被告丁○○將持槍上車，並且要去藏放槍枝，但並無與之共同持有
    槍、彈之意思等語。被告甲○○則辯稱：伊於臨檢站遭查獲
    前不久才知悉丁○○有攜帶具殺傷力之槍彈在車上，伊於上
    車前，既無從知悉丁○○會攜帶槍枝上車，自無與丁○○共
    同持有槍、彈之意思，更未將槍、彈置於自己實力支配之下
    ，即與槍砲彈藥刀械管制條例之「持有」有間，自不能謂為
    槍、彈之共同持有人等語。經查：
(一)丁○○於96年12月21日晚間某時攜帶前開槍枝1把（含彈匣
    ）及子彈6顆，搭乘由被告丙○○所駕駛並搭載甲○○之車
    號RX-7509自用小客車，嗣經警方於前揭時、地，在上開自
    用小客車內，查扣前述槍彈之事實，為被告丙○○及甲○○
    所不爭執，並有前述扣案槍彈可資佐證，此部分事實固可認
    定。且前揭扣案之槍枝1把（含彈匣）及子彈6顆，經送內政
    部警政署刑事警察局鑑定，鑑定結果認：送鑑92改造手槍1
    枝（槍枝管制編號：0000000000），認係改造手槍，由仿BE
    RETTA廠92FS型半自動手槍製造之槍枝，換裝土造金屬槍管
    而成，擊發功能正常，可供擊發適用子彈使用，認具殺傷力
    ；送鑑92制式子彈6顆，其中5顆認均係口徑9mm制式子彈，
    均經試射，均可擊發，認具殺傷力，另1顆子彈，認係非制
    式子彈，但係由金屬彈殼組合直徑8.7mm金屬彈頭而成，經
    試射，可擊發，認具殺傷力等情，有內政部警政署刑事警察
    局97年1月31日刑鑑字第0960197131號槍彈鑑定書在卷可稽
    （見偵查卷第182至185頁），堪認扣案槍彈，確屬槍砲彈藥
    刀械管制條例所列管之可發射子彈具有殺傷力之改造手槍及
    子彈無訛。
(二)同案被告丁○○於檢察官偵查時供稱：丙○○跟甲○○應該
    知道伊帶槍彈在身上，因為那時候他們有問伊背在身上之包
    包裝什麼，伊就跟他們說是之前所買的槍，要帶回湖口埋在
    附近等語（見偵查卷第219頁），其於原審審理時亦證述：
    伊上車時丙○○就知道伊要去藏槍，只是他沒有看到槍，一
    直到上了快速道路，伊才打開包包給他看，後來遇到警察臨
    檢，來不及丟，就放到後面要甲○○幫伊塞到坐墊底下等情
    （見原審卷第49頁反面至50頁反面）。被告丙○○於檢察官
    偵查時亦坦承：查獲當天伊第一次看丁○○拿扣案槍彈，他
    當時放在包包裡，我們事先有講好要將槍彈拿去藏起來，我
    們先電話聯絡，要去看煙火，之後將槍彈藏在湖口山上等語
    （見偵查卷第220頁），丙○○於原審審理時並證述：事前
    伊等3人有約好要去藏放各自的違禁物，是伊先打電話給甲○○說要去藏伊所有之信號發射器，甲○○也要去藏他的開
    山刀，之後丁○○再打電話給伊要伊去載他，丁○○打電話
    來時，甲○○已經在伊車上，伊接完電話之後，就跟甲○○
    說要去載丁○○埋槍，所以甲○○在丁○○還沒有上車之前
    ，就知道我們要一起去埋槍等情（見原審卷第51頁正、反面
    ）。再參以被告甲○○於檢察官偵查中供述：丁○○持有改
    造手槍跟子彈要拿去藏起來，還沒決定要藏哪裡就被抓了等
    語（見偵查卷第221頁）。足見被告丁○○、丙○○及甲○○3人被查獲之前，便已相約要去埋藏各自攜帶之槍、彈、
    信號發射器及開山刀等槍械，被告丙○○及甲○○2人於同
    案被告丁○○上車前，即已知悉丁○○有攜帶前揭具有殺傷
    力之槍枝及子彈要隨同前往藏放。
(三)至被告丙○○及甲○○雖明知同案被告丁○○係要一同前往
    埋藏前開槍枝及子彈，於法律上是否應該評價其2人與丁○○為「共同持有」之範疇？按持有罪之成立，不論係為自己
    或為他人持有，必須行為人在主觀上有管領、支配物件之意
    思，始足當之，若僅單純之知情，而無管領、支配之意思，
    仍不能以持有論列。查扣案前開具殺傷力之槍彈係同案被告
    丁○○於95年10月間中旬某日，透過網路方式，在新竹市新
    竹火車站，自真實姓名年籍不詳之人處，以5萬元購得等情
    ，業據同案被告丁○○於原審審理時供明在卷（見原審卷第
    28頁反面、29頁），足認該槍彈原即由同案被告丁○○一人
    所有。雖被告丙○○及甲○○知悉丁○○攜帶扣案之槍彈上
    車，然其3人係各自要去埋藏各人所攜帶之槍械，而同車前
    往埋放，並不當然具有共同持有管領並支配丁○○所有之前
    開槍彈之意思，亦即尚難以凡與非法持有槍彈者搭乘同一部
    車輛之人即應被認定為共同持有之共同正犯，且依前述，丁○○在車行途中，發現前方有警察臨檢，始將放置有本件槍
    彈之包包，放到後座要甲○○幫忙塞到坐墊底下等情（見原
    審卷第49頁反面），顯見丁○○之本意係要被告甲○○在臨
    檢前夕，趁機將上開包包塞在坐墊下，以避免警員輕易發現
    之情至為明灼，丁○○此舉顯無將其擁有之本件槍彈移轉持
    有關係予被告甲○○之意思，更難認被告甲○○發現前方有
    警員臨檢，竟突起持有本件槍彈之意。自難徒憑被告丙○○
    及甲○○知悉丁○○有攜帶本件槍彈要同車前往藏放，嗣因
    適遇警方臨檢，丁○○情急之下，將上開包包放到後座要甲○○幫忙塞到坐墊底下，即遽認被告丙○○及甲○○對與其
    等同車之丁○○所持有之本件槍彈有何共同管領、支配之意
    思，自屬無從認定被告丙○○及甲○○與同案被告丁○○有
    共同持有本件槍彈之犯行。
四、綜上所述，本件尚無證據資以證明被告丙○○及甲○○對前
    開丁○○所有之槍彈有何管領、支配之共同持有之意思，誠
    難以被告丙○○及甲○○2人知悉丁○○攜帶前開槍彈隨同
    前往藏放，即遽論以共同持有罪責，從而公訴意旨所舉事證
    ，在客觀上並未達於通常一般之人均不致於有所懷疑，而得
    確信被告丙○○及甲○○共同涉犯持有本件槍枝及子彈罪嫌
    之程度，自無從使本院為被告丙○○及甲○○有罪之確信。
    此外，復查無其他積極證據足認被告丙○○及甲○○有公訴
    人所指非法共同持有扣案槍彈之犯行，應認不能證明被告丙○○及甲○○2人犯罪。原審未詳究實情，遽為被告丙○○
    及甲○○2人有罪之判決，容有未洽，其2人提起上訴，執此
    指摘原判決不當，為有理由，應由本院將原判決關於其2人
    部分撤銷，依法為被告丙○○及甲○○無罪之諭知。
據上論斷，應依刑事訴訟法第369條第1項前段、第364條、第301
條第1項，判決如主文。
本案經檢察官李月治到庭執行職務。
中    華    民    國    98    年    6     月    24    日
                  刑事第二十一庭審判長法  官  蘇隆惠
                                      法  官  許永煌
                                      法  官  曾家貽
以上正本證明與原本無異。
檢察官如不服本判決，應於收受送達後10日內向本院提出上訴書
狀，其未敘述上訴之理由者並得於提起上訴後10日內向本院補提
理由書（均須按他造當事人之人數附繕本）「切勿逕送上級法院
」。
                                      書記官  任正人
中    華    民    國    98    年    8     月    10    日


司法院資訊處製作；財團法人民間司法改革基金會備份。
